臺灣屏東地方法院民事裁定
111年度監宣字第215號
聲  請  人  陳雲長  



相  對  人  温秀英  

上列聲請人聲請監護宣告事件，本院裁定如下：
    主  文
宣告温秀英（女，民國00年0月00日生，身分證統一編號：Z0000
00000號）為受監護宣告之人。
選定陳雲長（男，民國00年0月00日生，身分證統一編號：Z0000
00000號）為受監護宣告之人之監護人。
指定陳財娣(女，民國00年0月0日生，身分證統一編號：Z000000
000號)為會同開具財產清冊之人。
聲請程序費用新臺幣壹仟元由受監護宣告之人負擔。
    理  由
一、按對於因精神障礙或其他心智缺陷，致不能為意思表示或受
    意思表示，或不能辨識其意思表示之效果者，法院得因本人
    、配偶、四親等內之親屬、最近一年有同居事實之其他親屬
    、檢察官、主管機關、社會福利機構、輔助人、意定監護受
    任人或其他利害關係人之聲請，為監護之宣告；受監護宣告
    之人應置監護人；法院為監護之宣告時，應依職權就配偶、
    四親等內之親屬、最近一年有同居事實之其他親屬、主管機
    關、社會福利機構或其他適當之人選定一人或數人為監護人
    ，並同時指定會同開具財產清冊之人；法院選定監護人時，
    應依受監護宣告之人之最佳利益，優先考量受監護宣告之人
    之意見，審酌一切情狀，並注意下列事項：受監護宣告之
    人之身心狀態與生活及財產狀況。受監護宣告之人與其配
    偶、子女或其他共同生活之人間之情感狀況。監護人之職
    業、經歷、意見及其與受監護宣告之人之利害關係。法人
    為監護人時，其事業之種類與內容，法人及其代表人與受監
    護宣告之人之利害關係，民法第14條第1項、第1110條、第1
    111條第1項、第1111條之1設有明文。
二、本件聲請意旨：聲請人之母即相對人温秀英（民國00年0月0
    0日生，身分證統一編號：Z000000000號）於民國（下同）1
    05年2月間因失智，致不能為意思表示或受意思表示，或不
    能辨識其意思表示之效果，為此依民法第14條規定，聲請宣
    告相對人為受監護宣告人等語。
三、經查，聲請人上開主張，業據其提出親屬系統表、中華民國
    身心障礙證明、戶籍謄本等件為證，相對人並於111年9月21
    日由鑑定人彭啟倫醫師進行鑑定會談，經鑑定人鑑定結果認
    ：個案各項功能明顯退化，簡單的衣、食、衛生、交通等生
    活內容皆無法自理，需照顧者完全協助。個案之失智症逐漸
    嚴重，目前大多時間處於意識昏沉，認知功能持續退化使個
    案之現實判斷能力、計算能力、記憶能力、注意力向度皆有
    缺損，目前助於家中，據家屬表示個案最後一次會叫小孩姓
    名是2年前，之後都沒有出聲叫喚，目前無法認出家屬，無
    法表達意思，皆需靠照護人員處理自我清潔，評估個案因失
    智症導致個人之認知功能受損，其為意思表示或受意思表示
    或辨識其意思表示效果之能力也因而明顯受損，無法獨力處
    理個人事務與從事個人財務管理，認個案應已達到監護宣告
    標準，因長年罹患腦梗塞，認知功能之持續退化使個案之現
    實判斷能力、計算能力、記憶能力、注意力向度皆有缺損，
    目前住於創世基金會安養院中，據家屬表示，個案8、9年前
    還可認人，且可自行從床上坐起，但近幾年已無法認人，且
    無法自行起身，整天長時間臥床，評估個案因腦梗塞或外傷
    性腦傷引起之失智症導致個案之認知功能受損，其為意思表
    示或受意思表示或辨識其意思表示效果之能力也因而明顯受
    損，無法獨力處理個人事務與從事個人財務管理，認個案應
    已達監護宣告之標準等語，有屏安醫療社團法人屏安醫院11
    1年9月22日屏安管理字第1110002993號函所附精神鑑定報告
    書在卷可憑。本院審酌上開鑑定人之意見，認相對人確因精
    神障礙，致不能為意思表示或受意思表示之程度，故聲請人
    聲請對相對人為監護之宣告，為有理由，應予准許。
四、次查，聲請人為相對人之子，相對人之其他子女即關係人陳
    財娣、陳金珠均同意由聲請人擔任相對人之監護人，有親屬
    會議記錄在卷可佐，可見相對人至親認同由聲請人擔任監護
    人，是由聲請人負責護養及照顧相對人並管理其財產，最能
    符合相對人之利益，尚無選任程序監理人評估監護人選之必
    要，爰選定聲請人為監護人。另依前揭規定，法院於選定監
    護人時，應同時指定會同開具財產清冊之人，及依民法第11
    13條準用同法第1099條之規定，監護開始時，監護人對於受
    監護人之財產，應依規定會同遺囑指定、當地直轄市、縣（
    市）政府指派或法院指定之人，於2個月內開具財產清冊，
    並陳報法院。為使聲請人得於期限內開具財產清冊並陳報法
    院，並衡酌關係人陳財娣為相對人之女，其願意會同開具財
    產清冊，爰併指定關係人陳財娣為會同開具財產清冊之人。
五、據上論結，依家事事件法第164條第2項，裁定如主文。
中　　華　　民　　國　　111 　年　　10　　月　　7 　　日
　　　　　　　　　　　家事法庭  法　官　廖文忠
以上正本係照原本作成。
如不服本裁定，應於送達後10日內向本院提出抗告狀，並繳納抗
告費新臺幣1,000元。
中　　華　　民　　國　　111 　年　　10　　月　　7 　　日
                                書記官　黃佳惠